【裁判字號】    92,易緝,248
【裁判日期】    920815
【裁判案由】    侵占
【裁判全文】
臺灣臺中地方法院刑事判決                        九十二年度易緝字第二四八號
    公  訴  人  臺灣臺中地方法院檢察署檢察官
    被      告  乙○○
    選任辯護人  吳萬春律師
右列被告因侵占案件，經檢察官提起公訴（八十三年度偵字第五二五二號），本院判
決如左：
    主  文
乙○○無罪。
    理  由
一、公訴意旨略以：被告乙○○於民國（下同）八十二年八月三十日下午五時許，在
    台中市○○路○段二六二號十樓十一室，意圖為自己不法之所有，將甲○○所有
    交其暫時保管之新台幣（下同）二百五十七萬元，侵占入已，因認被告犯有刑法
    第三百三十五條第一項之罪嫌。
二、按犯罪事實應依證據認定之，無證據不得推定其犯罪事實，又不能證明被告犯罪
    者，應諭知無罪之判決。刑事訴訟法第一百五十四條、第三百零一條第一項分別
    定有明文。另告訴人之告訴，係以使被告受刑事訴追為目的，是其陳述是否與事
    實相符，仍應調查其他事實以資審認，始得為不利被告之認定，最高法院五十二
    年台上字第一三００號判例可資參照。本件公訴人認被告乙○○涉犯刑法第三百
    三十五條第一項之侵占犯行，無非以告訴人之指訴及保管條、存證信函各一紙為
    據。訊據被告乙○○坦承簽立保管條一紙交付告訴人等情不諱，惟堅決否認有侵
    占犯行，辯稱：伊於八十二年間曾經向告訴人借款，嗣未能如期返還，告訴人一
    再向其及其家人施壓，不得已乃於八十二年八月三十日書立和解書清償其中三十
    萬元，並同意餘額於半年後清償，並依告訴人要求簽署二百五十七萬元之保管條
    及同額之本票一紙，由於被告積欠告訴人債款未還，告訴人態度強硬，不得已乃
    簽立前開告訴人預擬之保管條，實際上告訴人並無交付二百五十七萬元之事實，
    被告亦無代為保管之意等語。經查：本案告訴人甲○○於八十三年三月十四日遞
    狀告訴之內容為「緣被告於民國八十二年八月三十日替告訴人保管新台幣二百五
    十七萬元，約定於八十三年二月二十八日由告訴人取走，詎屆期告訴人至被告處
    欲取款，被告竟避不見面，嗣告訴人曾以存證信函催討，被告均不予置理」，告
    訴人於偵查中指稱：「否，我帶錢去是要投資雲翔企業股份未談成」（檢察官問
    ：是否借錢給被告？）「我原先於下午五時多將錢交給他保管，因銀行已經下班
    ，無法存入，隔日我要去向他取款時，上午十時，他說公司要錢運轉，他已先用
    這筆錢」（檢察官問：投資不成，為何將錢放在乙○○處保管？）「八十二年七
    月十七日下午五時多，在台中市○○路○段二六二號十樓十一室，我要投資同號
    九樓之雲翔企業，被告在十樓欣郁資訊公司，我因在九樓協談不成，就到十樓暫
    時把錢交給他保管，約定隔日十點鐘去拿，去拿錢錢已被他用掉，保管條及本票
    是我事後催債，他才寫，我原叫他保管二百五十七萬，他於八十二年十月十三日
    還了七萬，保管條是八十二年八月三十日寫的，本票於同日亦簽一紙二百五十七
    萬本票，至八十二年十月十三日還七萬，因此收回二百五十七萬本票，改開五張
    五十萬元之本票」（檢察官問：何時、地交錢？）云云，嗣於本院訊問時指稱：
    「我知道他是要跟我借，但是他要取得我的信任，所以他用保管的方式，寫保管
    條」「那天下午五時多就答應借他」云云，對於前開二百五十七萬元究竟係出借
    予被告之款項，為被告得自由使用之動產，亦或係被告暫時替告訴人保管之款項
    ，為前後不同之供述，已屬可疑，再觀諸保管條之內容為「本人乙○○自民國八
    十二年八月三十日替甲○○保管新台幣二百五十七萬元，保管期目即日起至民國
    八十三年二月二十八日止」等語，有保管條影本一紙附卷可憑，與告訴人指稱保
    管日期為八十二年七月十七日，相差數月之久，況依告訴人前開指訴，告訴人與
    被告約定隔日即應返還，則何以保管條書明：「從八十二年八月三十日起至八十
    三年二月二十八日止由被告保管告訴人之金錢」等語？是以前開保管條顯非依事
    實制作，不得作為告訴人指訴之佐證，另告訴人所提之存證信函係八十三年三月
    始發出，其內容與前開保管條相同，衡情倘被告於八十二年七月十七日即保管前
    開款項未依約返還，則何以被告會拖延至八十三年三月始書立存證信函催討，再
    參酌前開告訴狀遞狀之時間，該存證信函顯係為提出本案告訴而發出，自亦不得
    作為不利於被告之佐證。再查被告持有八十二年八月三十日由甲方戊○○之代理
    人甲○○即本案告訴人與被告乙○○雙方簽立之和解書一紙，該和解書載明：「
    甲方即戊○○依台灣台中地方法院八十二年票字第０七二九三號之民事裁定，所
    擁有對相對人丙○○之票據債權，同意由乙方支付新台幣（下同）三十萬元，其
    餘之部分捨棄，又對於共同發票人林昱、林漢川、乙○○、己○○、蔡瑞雲之部
    分亦捨棄請求」等語，有和解書影本一紙附卷可憑，惟訊據證人戊○○（已改名
    為陳建樺）結證稱：甲○○是伊太太的弟弟，而前開和解書之內容伊均不清楚等
    語，核與證人丙○○即被告之父到庭證稱：八十二年間被告乙○○有欠甲○○錢
    ，在簽和解書之前二個月，甲○○到伊住處要錢，還在門口噴字，不得已才去和
    他簽前開和解書，簽和解書時是甲○○出面的等語相符，並有相片二幀附卷可憑
    ，堪信被告於八十二年間曾經積欠告訴人大筆債務遭告訴人追討，且於八十二年
    八月三十日簽立和解書解決，則被告既然於八十二年間積欠告訴人大筆金錢，遭
    被告催討，則何以告訴人還會相信被告，而將巨額之金錢交付予被告？再查雲翔
    企業有限公司資本總額只有二百萬元，有公司基本資料一紙附卷可憑，告訴人豈
    會帶著現金二百五十七萬到雲翔企業有限公司投資？縱令告訴人與雲翔企業有限
    公司約定好要投資，則告訴人必然是該公司之大股東，該公司自當敞開大門歡迎
    ，何以還會撲空，沒有辦法順利投資？且投資金額如此鉅大，一般亦均會以支票
    或以匯款方式作為支付工具，鮮少以現金親自到場投資，告訴人所為指訴與常情
    不符，顯非事實，告訴人之指訴瑕疵嚴重，且公訴人所提之證物亦不足作為本案
    之佐證，揆諸前揭說明意旨，本案被告罪證不足，自應為無罪之諭知。
三、台灣台中地方法院檢察署八十三年度偵字第三四二三號移送併辦意旨略以：被告
    乙○○於八十二年六月二十八日十四時二十五分許，在台中市○○路一三五之十
    四號向丁○○租用車號000－0000號小客車後迄未返還，因認被告涉犯刑
    法第三百三十五條之侵占罪嫌等語，惟本案業經判處無罪，此部分自無從併辦，
    應退回台灣台中地方法院檢察署另行處理。
據上論斷，應依刑事訴訟法第三百零一條第一項，判決如主文。
中    華    民    國      九十二      年       八      月     十五    日
                                臺灣臺中地方法院刑事第二庭
                                      法  官  陳 如 玲
右正本證明與原本無異。
如不服本判決，應於判決送達後十日內向本院提出上訴狀，上訴於臺灣高等法院臺中
分院( 須附繕本 )。
                                      書記官
中    華    民    國      九十二      年       八      月     十五    日


司法院資訊處製作；財團法人民間司法改革基金會備份。
